【裁判字號】    98,事聲,72
【裁判日期】    981229
【裁判案由】    消債聲明異議
【裁判全文】
臺灣高雄地方法院民事裁定              98年度事聲字第72號
聲明異議人
即債 權 人  遠東國際商業銀行股份有限公司
                      樓
法定代理人  乙○○
                      號
聲明異議人
即債 權 人  萬泰商業銀行股份有限公司
法定代理人  丙○○
相  對  人
即債 務 人  甲○○
上當事人間消債事聲事件，聲明異議人不服本院民事執行處於民
國98年9 月7 日所為97年度司執消債更字第462 號民事裁定，聲
明異議，本院裁定如下：
    主  文
原裁定廢棄。
    理  由
一、異議人依消費者債務清理條例第53條第3 項及民事訴訟法第
    240 條之4 之規定，於法定期間內聲明異議，請求廢棄原裁
    定，各異議人異議意旨如下：
（一）萬泰商業銀行股份有限公司（下稱萬泰商銀）：
      相對人即債務人甲○○更生事件，經本院於民國98年8 月
      11日以97年度司執消債更字第152 號更生事件裁定，認可
      相對人所提出按月還款新台幣（下同）4,594 元之更生方
      案（下稱系爭更生方案），償債年限8 年，合計清償債務
      總額為44萬1,024 元，還款成數僅40.52 ％（系爭更生方
      案誤載為4.05％）。惟相對人每月收入僅1 萬元，然連同
      支出房屋貸款1 萬8,000 元及扶養費2 萬7,000 元及個人
      支出，合計須6 萬2,660 元，其如何因應上開支出，顯然
      可疑，原准許更生裁定並未詳查相對人是否有隱匿財產之
      情，逕裁准更生，自有再為考量之必要等語。
（二）遠東國際商業銀行股份有限公司（下稱遠東商銀）：
      本件相對人尚有房地各1 筆，固設定抵押，然經鑑價結果
      ，該房地現值為347 萬6,000元，而相對人擔保債務額為
      183 萬0,926 元，無擔保債務總額為108 萬9,730 元，合
      計為292 萬0,656 元，明顯符合消費者債務清理條例第64
      條第1 項第3 款「無擔保及無優先權債權受償總額，顯低
      於法院依清算程序所得受償之總額者，法院不得為該更生
      方案之認可，本件逕予認可，尚有違誤等語。
二、按「債務人有薪資、執行業務所得或其他固定收入，法院認
    更生方案之條件公允者，得不經債權人會議可決，逕依債務
    人之聲請或依職權以裁定認可更生方案」、「擔保及無優先
    權債權受償總額，顯低於法院裁定開始更生程序時，依清算
    程序所得受償之總額者，法院不得為前項之認可」，消費者
    債務清理條例第64條第1 項、第2 項第3 款分別定有明文。
三、經查，相對人所有之上開房地，經本院於97年5 月23日以雄
    院高97年度司執讓字第28119 號函請翊祥建築師事務所鑑價
    結果，上開房地於97年6 月9 日市值總價為347 萬6,000 元
    ，此有翊祥建築師事務所出具之鑑定報告附於本院卷可參。
    而依系爭更生方案所示，相對人上開房地所負抵押債務為
    183 萬0,926 元，無擔保債務總額為108 萬9,730 元，合計
    所負債務總額為292 萬0,656 元，尚有餘額55萬5,344 元（
    0000000-0000000 ＝555344），則如本件係依清算程序進行
    ，將上開房地列入清算財團計算結果，全體債權人原則上均
    可全數受償。然相對人如依系爭更生方案履行結果，各無擔
    保債權人所得實際受清償之債權總額為44萬1,024 元，與全
    數無擔保債權額108 萬9,730 元相較，受償成數僅有40.52
    ％，顯低於本院裁定開始更生程序時，依清算程序所得受償
    之總額，依消費者債務清理條例第64條第2 項第3 款規定，
    自不得認可系爭更生方案。是異議人遠東商銀主張依系爭更
    生方案可得受償之成數過低，不應認可等語，尚非無據。
四、綜上所述，原審以相對人所提出之系爭更生方案，已盡其最
    大努力，債權人已獲相當程度之清償，認其條件公允適當，
    依職權裁定認可，尚非允洽。另本件遠東商銀債權金額為10
    萬4,560 元，有原審卷附債權表及遠東商銀98年7 月23 日
    民事陳報狀在卷可憑，系爭更生方案誤載為10萬4,506 元，
    應予更正，併此指明。從而，異議人不服原審裁定，提起
    本件異議，為有理由，應予准許，爰廢棄原裁定，由原審另
    為適法之處理。
五、依消費者債務清理條例第15條，民事訴訟法第240 條之4 第
    3 項，裁定如主文。
中    華    民    國    98    年    12    月    29    日
                  民事第三庭  法  官  李嘉益
以上正本證明與原本無異。
如不服本裁定，應於送達後10日內向本院提出抗告狀（並按他造
當事人之人數附繕本），並繳納裁判費新台幣1,000 元。
中    華    民    國    98    年    12    月    29    日
                              書記官  陳瓊芳


司法院資訊處製作；財團法人民間司法改革基金會備份。
